高雄高等行政法院裁定
　　　　　　　　　　　　　九十三年度訴字第九二五號
原　　　告　甲○○
被　　　告　財政部高雄市國稅局
代　表　人　邱政茂局長
上列當事人間因禁止財產處分登記事件，原告提起行政訴訟。本
院裁定如下：
　　主  文
原告之訴駁回。
訴訟費用由原告負擔。
　　理  由
一、按「原告之訴，有左列各款情形之一者，行政法院應以裁定
    駁回之。．．．十、起訴不合程式或不備其他要件者。」行
    政訴訟法第一百零七條第一項第十款定有明文。又「人民因
    中央或地方機關對其依法申請之案件，予以駁回，認為其權
    利或法律上利益受違法損害者，經依訴願程序後，得向高等
    行政法院提起請求該機關應為行政處分或應為特定內容之行
    政處分之訴訟。」同法第五條第二項亦定有明文。是依該規
    定提起之課予義務訴訟，必存在行政機關對人民申請案件予
    以駁回之處分，且必須先經訴願程序後始得為之，若該行政
    處分已不存在，抑或未經訴願程序，則非法之所許。
二、原告起訴意旨略以：車號ＺＩ－九八九七車輛原車主為泓淇
    企業有限公司（以下簡稱泓淇公司），於民國（下同）九十
    一年九月二十八日將該車質當於台信當舖，惟泓淇公司於滿
    當期日屆至及其後五日後，並未取贖或順延質當，致該車成
    為流當物。嗣該車於九十三年一月十七日，由台信當舖出售
    予原告，原告自該日起占有管領該車輛並合法取得其所有權
    。惟因泓淇公司欠稅未繳，前經被告函知高雄市監理處辦理
    「禁止異動」登記，致原告無法辦理該車過戶手續。查該車
    之所有權已由原告取得，是已不屬於泓淇公司之財產。原告
    於九十三年五月五日發函請求被告作成准予解除系爭車輛禁
    止異動之處分並函知高雄市監理處，經被告於九十三年六月
    二十四日以財高國稅鎮服字第０九三００一二二三四號函否
    准。原告對之不服，提起訴願，經訴願決定將原處分撤銷，
    著由原處分機關另為處分。被告於接獲訴願決定書後，其所
    屬前鎮稽徵所仍以九十三年十月五日財高國稅鎮服字第０九
    三００一六七００號函認原告不具申請人適格而駁回申請。
    本件原告係基於合法取得系爭車輛所有權，然前開申請案件
    ，經遭被告駁回，致使原告對於系爭車輛之使用效能受到限
    制，自屬對於原告財產權之侵害，乃依行政訴訟法第五條第
    二項規定提起本件課予義務訴訟。聲明求為判決撤銷被告所
    屬前鎮稽徵所九十三年六月二十四日財高國稅鎮服字第０九
    三００一二二三四號函及九十三年十月五日財高國稅鎮服字
    第０九三００一六七００號函，被告應作成准予塗銷泓淇公
    司所有車號ＺＩ－九八九七車輛禁止異動之處分並函知高雄
    市監理處云云。
三、本件原告主張之事實固據其提出原告九十三年五月五日申請
    書、被告所屬前鎮稽徵所九十三年六月二十四日財高國稅鎮
    服字第０九三００一二二三四號函、九十三年十月五日財高
    國稅鎮服字第０九三００一六七００號函、台北縣當舖商業
    同業公會證明書及流當品讓渡合約書為證，惟查，前揭被告
    所屬前鎮稽徵所九十三年六月二十四日財高國稅鎮服字第０
    九三００一二二三四號函處分，業經財政部九十三年九月二
    十三日以台財訴字第０九三００四六０三００號訴願決定將
    之撤銷而不存在，是此部分已無提起課予義務訴訟之行政處
    分存在。另被告所屬前鎮稽徵所嗣於九十三年十月五日雖另
    以財高國稅鎮服字第０九三００一六七００號函，仍作成駁
    回原告申請之處分，惟原告對之並未提起訴願，且該訴願程
    序並不能以原告前對於九十三年六月二十四日財高國稅鎮服
    字第０九三００一二二三四號函之訴願程序替代之。是依首
    揭說明，原告未經訴願程序，逕行提起本件行政訴訟，自非
    合法，應予駁回。又本件訴訟既不合法，其實體上之主張及
    陳述，自無庸審酌，併此敘明。
四、依行政訴訟法第一百零七條第一項第十款、第一百零四條、
    民事訴訟法第九十五條、第七十八條，裁定如主文。
中　　華　　民　　國　九十四　年　　五　　月　  十  　日
                  第二庭審判長法  官　江幸垠
                              法  官　林勇奮
                              法  官　蘇秋津
以上正本係照原本作成。
如不服本裁定，應於裁定送達後十日內以書狀敘明理由，經本院
向最高行政法院提出抗告（須按對造人數附具繕本）；並應預繳
送達用掛號郵票六份（每份三十四元）。
中　　華　　民　　國　九十四　年　　五　　月　  十  　日
                              書記官  陳嬿如
